【裁判字號】    99,易,738
【裁判日期】    990610
【裁判案由】    違反稅捐稽徵法等
【裁判全文】
臺灣臺北地方法院刑事判決               99年度易字第738號
公  訴  人  臺灣臺北地方法院檢察署檢察官
被      告  乙○○
選任辯護人  陳杏怡律師
上列被告因違反稅捐稽徵法等案件，經檢察官聲請以簡易判決處
刑（99年度偵字第4447號），本院認不宜以簡易判決處刑，改依
通常程序處理，又因被告自白犯罪，本院再改以簡式審判程序，
判決如下：
    主  文
乙○○犯行使業務登載不實文書罪，處有期徒刑月，如易科罰
金，以銀元參佰元即新臺幣玖佰元折算壹日，減為有期徒刑壹月
又拾伍日，如易科罰金，以銀元參佰元即新臺幣玖佰元折算壹日
；又犯公司負責人為納稅義務人以詐術逃漏稅捐罪，處有期徒刑
肆月，如易科罰金，以銀元佰元即新臺幣玖佰元折算壹日，減
為有期徒刑貳月，如易科罰金，以銀元參佰元即新臺幣玖佰元折
算壹日。應執行有期徒刑貳月又拾伍日，如易科罰金，以銀元
佰元即新臺幣玖佰元折算壹日。緩刑貳年，並應向國庫支付新臺
幣萬元。
    事  實
一、乙○○係營利事業即納稅義務人千禧傳播有限公司（址設臺
    北市○○區○○路253 巷4 弄3 號，下稱「千禧公司」）之
    負責人，負責製作千禧公司員工之各類所得扣繳暨免扣繳憑
    單及會計報帳等相關事宜，係從事業務之人。明知甲○○從
    未在千禧公司任職或支薪，竟基於行使業務登載不實文書之
    犯意，於民國90年1 月1 日至3 月30日前某日，在該公司，
    指示不知情之會計人員於其業務上製做之89年度各類所得扣
    繳暨免扣繳憑單上，虛偽填載甲○○在千禧公司支領執業所
    得新臺幣（下同）180,000 元及薪資所得493,000 元，用以
    增加營業成本，據以製作千禧公司89年度營利事業所得稅結
    算申報書，並由其持向財政部臺北市國稅局申報千禧公司89
    年度營利事業所得稅而行使，使千禧公司以此不正當方法逃
    漏該公司89年度應納之營利事業所得稅額44,418元，足以生
    損害於甲○○及上開稅捐機關對稅捐稽徵管理之正確性。嗣
    因財政部臺灣省北區國稅局（下稱「北區國稅局」）以甲○
    ○漏未申報其任職千禧公司之上開薪資及執行業務所得為由
    ，通知甲○○應繳納綜合所得稅、漏稅罰鍰、滯納金、利息
    合計24,922元，甲○○即向臺灣新竹地方法院檢察署檢察官
    提出告訴，始經循線查悉上情。
二、案經臺灣新竹地方法院檢察署呈請臺灣高等法院檢察署檢察
    長令轉臺灣臺北地方法院檢察署檢察官偵查起訴。
    理  由
一、本案被告乙○○所犯係死刑、無期徒刑、最輕本刑為3 年以
    上有期徒刑以外之罪，其於準備程序中就被訴事實為有罪之
    陳述，經法官告知簡式審判程序之旨，並聽取公訴人及被告
    之意見後，經本院依刑事訴訟法第273 條之1 第1 項之規定
    ，裁定由受命法官獨任進行簡式審判程序。又本案卷內之物
    證、書證等證據，依同法第273 條之2 規定，不受第159 條
    第1 項關於傳聞法則規定之限制，依法均有證據能力，合先
    敘明。
二、訊據被告乙○○對上開犯罪事實均坦承不諱，且被害人甲○
    ○實際從未任職於千禧公司之事實，業據被害人甲○○前於
    警詢、偵查中證述甚明；另被告於申報千禧公司89年營利事
    業所得稅時確有申報該公司給付予被害人甲○○執行業務所
    得、薪資所得等不實資料一節，並有財政部臺灣省北區國稅
    局89年度綜合所得稅未申報核定通知書、財政部臺北市國稅
    局大安分局98年12月7 日財北國稅大安營所字第0980220475
    號函，及國稅局臺北市分局信義稽徵所98年11月20日函復之
    千禧傳播有限公司營利事業所得稅結算申報書、給付清單、
    資產負債表、損益表、成本明細表、費用明細表、銷售明細
    表、所得稅法規定有列支限額項目標準試算表、申報金額調
    節表等件在卷可稽。從而，足認為被告上開自白核與事實相
    符，應堪採為認定事實之依據。本案事證明確，被告犯行已
    經證明，應依法論科。
三、新舊法律之比較：
    按行為後法律有變更者，適用行為時之法律，但行為後之法
    律有利於行為人者，適用最有利於行為人之法律，刑法第2
    條第1 項定有明文。再按就法律變更，比較時應就罪刑有關
    之共犯、未遂犯、想像競合犯、牽連犯、連續犯、結合犯，
    以及累犯加重、自首減輕暨其他法定加減原因（如身份加減
    ）與加減例等一切情形，綜其全部罪刑之結果而為比較（最
    高法院95年度第8 次刑庭會議決議參照）。本案被告犯前揭
    犯行後，刑法業於94年2 月2 日修正公佈，95年7 月1 日施
    行，經查：
  (一)關於罰金刑最低數額之規定，依修正前刑法第33條第5 款規
    定，及依現行法規所定貨幣單位折算新臺幣條例規定折算後
    ，最低額為銀元1 元即新臺幣3 元，依修正後刑法第33條第
    5 款規定，最低額則為新臺幣1,000 元，經比較結果，應以
    行為時法即修正前刑法規定對被告較為有利。
  (二)又按修正前刑法第67條規定：有期徒刑加減者，其最高度及
    最低度同加減之；第68條規定：拘役或罰金加減者，僅加減
    其最高度。修正後刑法第67條則規定：有期徒刑或罰金加減
    者，其最高度及最低度同加減之；第68條規定：拘役加減者
    ，僅加減其最高度。是刑法罰金刑之加重，依修正後刑法第
    67規定，其最高度及最低度同加重之，依修正前刑法第68條
    所定，則僅加重其刑之最高度，是經比較結果，以修正前刑
    法67條對被告較為有利。
  (三)關於宣告多數有期徒刑之定應執行刑，依修正前刑法第51條
    第5 款係規定不得逾20年，修正後則規定不得逾30年，是經
    比較結果，以修正前刑法第51條第5 款規定對被告較有利。
  (四)綜上，經綜合比較結果，應以修正前即行為時刑法對被告較
    為有利，故就被告所犯前揭犯行，自應整體適用修正前刑法
    之相關規定論處。
三、論罪科刑部分：
  (一)查被告係千禧公司之登記負責人，並為實際負責該公司業務
    經營之人，且經手指示營所稅之申報事宜，於其執行職務之
    範圍內為公司法第8 條所規定之公司負責人，其以填報千禧
    公司各類所得扣繳憑單為其附隨業務，自屬從事業務之人，
    其指示不知情但亦從事千禧公司報稅業務之會計人員虛列甲
    ○○之89年度薪資所得，據以製作扣繳憑單並向稅捐機關申
    報稅捐，使千禧公司得以逃漏依法應繳納之營所稅，係犯刑
    法第216 條、第215 條行使業務登載不實文書罪、稅捐稽徵
    法第47條第1 項第1 款、第41條之公司負責人為納稅義務人
    以不正當方法逃漏稅捐罪（按稅捐稽徵法第47條於98年5 月
    27日修正公布，新法增訂第2 項「前項規定之人與實際負責
    業務之人不同時，以實際負責業務之人為準」，原第1 款規
    定並無變更，因被告乃公司法規定之公司負責人，且為實際
    負責人，故新法增訂於本案並無影響，且非法律變更，故逕
    行適用修正後之該法第47條第1 項第1 款，併此指明）；至
    公訴意旨認被告所為係涉犯稅捐稽徵法第43條第1 項之幫助
    逃漏稅捐罪嫌，顯屬誤會，惟因公訴意旨所主張之犯罪事實
    ，與本院所認定之犯罪事實，基本社會事實同一，自應由本
    院逕予變更起訴法條並為判決，併予敘明。又其業務上登載
    不實文書之低度行為為行使業務上登載不實文書之高度行為
    所吸收，不另論罪。
  (二)按刑法第55條所謂之牽連犯，必須2 個以上之行為有方法與
    結果之關係，始足構成，亦即必須以犯1 罪之方法行為犯他
    罪，或以犯1 罪之結果行為犯他罪，方得成立牽連關係，獨
    資營利事業之負責人既非逃漏稅捐之納稅義務人，其僅係代
    罰而已，則營利事業以不正當方法逃漏稅捐，縱由該營利事
    業之負責人代表為之，究非屬於該營利事業負責人本身之犯
    罪行為，自與該營利事業負責人之其他犯罪行為間，無方法
    結果牽連關係可言（最高法院97年度臺上字第382 號、86年
    度臺上字第6316號判例參照）。再按「各類所得扣繳暨免扣
    繳憑單」係由扣繳義務人依所得稅法第92條規定所製作之單
    據，用以證明全年度支付員工薪資及代為扣繳綜合所得稅之
    情形，而為徵繳雙方課徵與申報綜合所得稅之依據，此種扣
    繳憑單內容如有不實，而足生損害於公眾及他人，即犯業務
    上登載不實文書罪（最高法院91年度臺上字第7411號判決參
    照）。是被告所犯上開2 罪，自應予分論併罰。
  (三)爰審酌被告擔任千禧公司負責人，有為納稅義務人千禧公司
    誠實申報稅捐之義務，明知甲○○並未受僱於該公司工作，
    竟將甲○○領薪之不實事項登載於其業務上作成之文書（扣
    繳憑單），納稅義務人千禧公司並以此詐術逃漏營利事業所
    得稅，有違國民誠實納稅之義務，且破壞稅捐扣繳之正確性
    、公平性，逃漏稅額達4萬餘元，並有損被害人甲○○之權
    益及稅捐稽徵機關對於稅捐稽徵之正確性，行為實不足取，
    惟念其犯後坦承犯行，且主動向北區國稅局新竹市分局補繳
    稅款44,418元（惟因千禧公司89年度營利事業所得稅業已逾
    核課期間，故北區國稅局收取該款項後，係以被告為被害人
    甲○○繳納89年度綜合所得稅、漏稅罰、滯納金、利息共計
    24,922元之方式處理，並開立繳款書予被告，嗣再由法務部
    行政執行署新竹行政執行處扣除執行、匯款手續費20 0 元
    後，退還被告差額19,296元，併予說明），態度尚佳，且
    本件犯罪前並無前科紀錄，素行亦稱良好，及考量被告智識
    程度、生活狀況等一切情狀，分別量處如主文所示之刑。又
    被告行為後，刑法第41條易科罰金規定亦於94年1月7日修正
    通過，於同年2月2日公佈，並於95年7月1日施行，依修正前
    刑法第41條第1項前段，及廢止前罰金罰鍰提高標準條例第2
    條前段規定，應以銀元100元以上300元以下折算1日，經折
    算為新臺幣後，以新臺幣300元以上900元以下折算1日，而
    依修正後刑法第41條第1項前段規定，應以新臺幣1,000元、
    2,000元或3,000元折算一日，經比較結果，以行為時法即修
    正前刑法規定對被告較為有利，是爰依修正前刑法第41條第
    1項前段，及廢止前罰金罰鍰提高標準條例第2條前段規定，
    諭知如主文所示之易科罰金折算標準。又被告所為上開犯行
    之時間，均係在96年4月24日減刑基準日以前，且查無不得
    減刑之事由，是爰依中華民國九十六年罪犯減刑條例第2條
    第1項第3款之規定，應將宣告刑減為2分之1，爰減如主文所
    示之刑，並定其應執行之刑及易科罰金之折算標準，以資儆
    懲。
  (四)另被告前未曾受有期徒刑以上刑之宣告，業如前述，其因一
    時失慮，致罹刑典，事後已坦承犯行，深表悔意，經此偵審
    程序及刑之宣告，當知教訓，且本案被告逃漏稅額非鉅，又
    於偵查中即主動補繳稅款，業如前述，是本院認以暫不執行
    其所受宣告之刑較為適當，爰依刑法第74條第1 項第1 款規
    定，併予宣告緩刑2 年，以勵自新；且為修補被告行為對法
    秩序之破壞，命被告應向國庫支付新臺幣3 萬元（按刑法第
    74條緩刑之規定，屬純粹刑之執行有關之事項，應逕行適用
    裁判時刑法之規定，而無新舊法比較適用之問題），至於檢
    察官請求予被告緩刑並命被告應支付新臺幣7萬元予國庫等
    語，本院經審酌後認為稍嫌過重，併予說明。
據上論斷，應依刑事訴訟法第452 條、第299 條第1 項前段、第
300 條、第273 條之1 第1 項、第284 條之1 ，稅捐稽徵法第47
條第1 項第1 款、第41條，刑法第11條前段、第2 條第1 項前段
、第216 條、第21 5條、第74條第1 項、第2 項第4 款，修正前
刑法第41條第1 項前段、第51條第5 款，廢止前罰金罰鍰提高標
準條例第2 項，刑法施行法第1 條之1 ，中華民國九十六年罪犯
減刑條例第2 條第1 項第3 款、第7 條，判決處如主文所示之刑
。
本案經檢察官郭昭吟到庭執行職務
中    華    民    國    99    年    6     月    10    日
                  刑事第十八庭  法  官  陳思帆
以上正本證明與原本無異。
如不服本判決應於收受送達後10日內向本院提出上訴書狀，並應
敘述具體理由；其未敘述上訴理由者，應於上訴期間屆滿後20日
內向本院補提理由書（均須按他造當事人之人數附繕）「切勿逕
送上級法院」。
                                書記官  林素霜
中    華    民    國    99    年    6     月    10    日
附錄本判決論罪科刑法全文：
刑法第215條
(業務上文書登載不實罪）
從事業務之人，明知為不實之事項，而登載於其業務上作成之文
書，足以生損害於公眾或他人者，處3 年以下有期徒刑、拘役或
5 百元以下罰金。
刑法第216條
(行使偽造變造或登載不實之文書罪）
行使第210條至第215條之文書者，依偽造、變造文書或登載不實
事項或使登載不實事項之規定處斷。
稅捐稽徵法第41條
(逃漏稅捐之處罰)
納稅義務人以詐術或其他不正當方法逃漏稅捐者，處5年以下有
期徒刑、拘役或科或併科新臺幣6萬元以下罰金。
稅捐稽徵法第47條
(法人或非法人團體負責人之刑責)
本法關於納稅義務人、扣繳義務人及代徵人應處徒刑之規定，於
左列之人適用之：
一  公司法規定之公司負責人。
二  民法或其他法律規定對外代表法人之董事或理事。
三  商業登記法規定之商業負責人。
四  其他非法人團體之代表人或管理人。

司法院資訊處製作；財團法人民間司法改革基金會備份。
